臺北高等行政法院裁定　　　　　　　　　　　九十一年度聲字第四號
　　聲　請　人　甲○○
右聲請人因與福建省金門縣政府間土地事務事件，聲請回復原狀，本院裁定如左：
　　主  文
聲請駁回。
聲請程序費用由聲請人負擔。
　　事  實
一、按「當事人或代理人因天災或其他不可歸責於己之事由，遲誤不變期間者，始得
    聲請回復原狀。」行政訴訟法第九十一條規定甚明。次按「人民因中央或地方機
    關之違法行政處分，認為損害其權利或法律上之利益，經依訴願法提起訴願而不
    服其決定，或提起訴願逾三個月不為決定，或延長訴願決定期間逾二個月不為決
    定者，得向高等行政法院提起撤銷訴訟」、「撤銷訴訟之提起，應於訴願決定書
    送達後二個月之不變期間內為之。」行政訴訟法第四條第一項及第一百零六條第
    一項前段分別定有明文。又「於有左列各款情形之一者，訴願人、參加人或其他
    利害關係人得對於確定訴願決定，向原訴願決定機關申請再審。但訴願人、參加
    人或其他利害關係人已依行政訴訟主張其事由或知其事而不為主張者，不在此限
    。」訴願法第九十七條第一項第一款亦有明定。
二、本件聲請人對於福建省金門縣政府九十年度府訴決字第○二八號訴願決定書不服
    ，依前揭規定，應向本院提起撤銷之訴；惟聲請人於民國（下同）九十一年一月
    三日收受送達後，於扣除在途期間七日在內，未於同年三月十一日前向本院提起
    ，已逾合法起訴期日。按新修正之訴願法及行政訴訟法分別於八十九年七月一日
    施行，而人民有知法之義務，聲請人不得以不知法律為由，主張其仍循舊法規定
    ，向福建省金門縣政府提起再審，有不可歸責於己之原因。另訴願法第六十一條
    規定：「訴願人誤向訴願管轄機關或原行政處分機關以外之機關作不服原行政處
    分之表示者，視為自始向訴願管轄機關提起訴願」、「前項收受之機關應於十日
    內將該事件移送於原行政處分機關，並通知訴願人。」固為訴願法第六十一條所
    明定；但查依該條之規定，係訴願人對原行政處分不服，欲提起訴願，而誤向原
    行政處分機關或訴願機關以外之機關提起者所為之便民規定，要與本件應向本院
    提起行政訴訟者不同，且訴願法及行政訴訟法均無訴願機關應將聲請人向其提起
    之再審事件移送本院及視為自始即向本院提起訴訟之規定。另聲請人主張訴願決
    定機關於九十一年三月二十日始送達不受理其再審聲請之訴願決定書，致其無法
    於期限內提起行政訴訟云云，按聲請人有知法之義務，既知依訴願法第九十七條
    第一項第一款規定，向訴願決定機關聲請再審，當亦知同條應依行政訴訟主張之
    規定，是聲請人此項主張並非聲請回復原狀之法定事由，核聲請人逾期未提起行
    政訴訟非因天災，且非不應歸責於己之事由，其聲請回復原狀，不符行政訴訟法
    第九十一條規定要件，即非合法，應予駁回。
三、依行政訴訟法第一百零四條、民事訴訟法第九十五條、第七十八條，裁定如主文
    。
中　　華　　民　　國　　　九十一　　年　　　三　　　　月　　二十七　　　日
                 　　　　　 臺 北 高 等 行 政 法 院   第 六 庭
                                           審 判 長  法  　官　林樹埔
                                         　          法  　官　曹瑞卿
                                         　          法  　官　闕銘富
右為正本係照原本作成。
如不服本裁定，應於送達後十日內向本院提出抗告狀（須按他造人數附繕本）。
中　　華　　民　　國　　　九十一　　年　　　三　　　　月　　二十九　　　日
  　　　　　　　　　　　　　　　　　　　　　　　　　 書 記 官　吳芳靜
